---
output:
  pdf_document: default
  html_document: default
---
# (PART) Coder sous R {-}

# Fonctions bien sympatiques tres cher

**Description** : du R base, des fonctions de "base", du tidyverse.  
Pour du data.table voir le cours concerné.  

**ICI JE METS JUSTE LE NOM DES FONCTIONS, MAIS FAUT CHERCHER SUR INTERNET/LES PAGES D'AIDE LES MODALITES D'UTILISATION !!**  

## Conseils

+ Eviter de donner le meme nom au pipe que la base qu'on utilise dedans, ça écrase les données, et c'est la galere pour les reccuperer  

+ Les fonctions tidy sont pas faites pour s'imbriquer. Utiliser des fonctions base à l'int des fcts tidy.  

+ Qd un prblm est trop gros, découper le travail (ex: faire des sous-tables)  

## Tips de codeur

+ **Selectionner tout ce qu'il ya dans la parenthèse/crochet/accolade** : double clic à l'interieur de la 1ère/dernière  

+ Mesurer le temps d’exécution d’un code : **system.time()** ou **microbenchmark (fct1,fct2)** pour des codes trés courts. Ce sont les médianes des temps de calcul qu'il faut comparer.  
```{r}
start.time <- Sys.time()
# fonction appelée ici
end.time <- Sys.time()
time.taken <- end.time - start.time
time.taken
```


+ détacher un package de l'environnement : **unloadNamespace()**  

+ connaitre le code d'une fct : **trace(pkgname::fct, edit=T)**  

+ (obt <- code) : affiche l'objet  

+ Empecher l'affichage d'un message d'erreur : try( , silent=TRUE)  # no error printed  

+ Progress bar : **pb = txtProgressBar(min = 0, max = length(ind), style = 3)** then **close(pb)**  

+ debuger : **traceback()**  

+ Tracer un warning : **options(warn = 2)** (le transforme en erreur) quand fin de debuger **options(warn = 0)**  

## Packages inédits!

+ Shiny pour trouver des packages R dans le milieu forestier : **ForestAnalysisInR::launchRFA()**  

## Mes raccourcis claviers

+ Tout selectionner : Ctrl + A  
+ Sélection de texte : maj + flèche dans sens de selection (on peut délimiter avec clic souris)

+ Indenter :  Ctrl + I  
+ Recherche sur toutes les pages du projet : Ctrl + Shift + F (on peut faire du replace !)  

+ **%in%** : Ctrl + Shift + I (nécéssite un package)
Install the package:
devtools::install_github("rstudio/addinexamples", type = "source")
Restart R

+ **%>%** : Ctrl + Shift + M  

## Symbol/name, charactères, variable/objet tout le bazar
+ nom d'objet -> ce nom en characteres : **deparse(substitute(var))**  
+ chaine de characteres -> nom d'objet : **as.name("name")**  
+ chaine de characteres -> objet : **get("var")**  ou **{{var}}**
ou **...** (https://dplyr.tidyverse.org/articles/programming.html) :
```{r}
my_summarise <- function(.data, ...) {
  .data %>%
    group_by(...) %>%
    summarise(mass = mean(mass, na.rm = TRUE), height = mean(height, na.rm = TRUE))
}
starwars %>% my_summarise(sex, gender)
```


## Charger les données

+ Chemin absolu : écriture de l’entièreté du chemin  
+ Chemin relatif :  
**~** = le dossier du setwd  
**./** = là où je suis  
Les .rmd ont leur propre racine, donc pas celle de leur projet.  
**" ../** = dossier parent (du niv de dessus)  et je mets autant de **../** que de niveau à remonter.  
Puis tabulation pour qu’il propose mes fichiers.   
Stocker mon chemin relatif dans un objet « path ».  
Pour lire mon chemin stocké : **file.path(path, "dossier", "file")**     

+ Pour ouvrir une fenetre pour choisir le fichier : **nomObjt <- file.choose()**  

!!!!!!Environment > import dataset > **tjrs spécifier le séparateur (delimiter) et le marqueur de décimale (locale > decimal mark)!!!!!!!!!** (franchement ça fait trop de la m**rd sinon)  

+ Importer avec les accents : **locale = locale(encoding = "latin1")**  


Importer tous les fichiers d'un dossier : 
```{r,eval = F}
filenames <- list.files(path, pattern="*.csv", full.names=TRUE) # catch the name of all the files of the folder

df_list <- lapply(filenames, read.csv, header=FALSE, sep=";") # read all the folder files
```

+ Enregistrer 

## Exportation des données

+ en csv : **write.csv(obj, "path/data.txt")**

+ en fichier texte : **write.table(obj, "path/data.txt",sep=";")**

+ en fichier Excel : **write.table(obj,"data.xls",sep="\t",row.names = F, dec=",")** il faut une tabulation "/t


+ Importer du shapefile (shp) :  
**rgdal::readORG(dsn = "/path/to/your/file", layer = "filename")** ou  
**raster::shapefile("path/to/your/file.shp")**  

## Corection préliminaires des données

+ Corriger les arbres non touvés mais vivants dans inventaires : package **forestdata** sur github ecofog  


## Transformation de données !

+ Renomer une variable : **rename(New = Old)**

+ De character à factor : **mutate(Vernacular = factor(as.character(Vernacular)))**  

+ Séparer 1 colonne en plsrs : **separate(data, col à séparer, sep = "_", into = c(nom des new col), remove = F)** remove = F pour conserver la colonne qu'on sépare  

+ Combiner des colonnes en une : **unite(col1, col2, col = "sp", sep = " ", remove = T)**  

+ La même qd ya pas de séparateur : **mutate(variable = substr(x, start, stop))** ou    
**StrLeft(x, n)**   
**StrRight(x, n)** en partant de la fin. -n pour enlever n paramètre  

+ Recoder une variable : **mutate(var = recode(var, "1" = "A" , "2" = "B"))** le nouveau code derière le =  
si ya erreur essayer : **"'1' = 'A' ; '2' = 'B'"** guillemets double et simple et point virgule  

+ Changer une variable sous condition : **mutate(var = ifelse(condition, si oui, sinon))**  
Sous plusieurs conditions : séparer les conditions d'un **&**  

+ pour faire plusieurs ifelse pour le calcul d'une variable : 
```{r}
mutate(var = case_when(
  x == 1 ~ "A",
  x == 10 ~ "B",
  x == 20 ~ "C"
)
)
```


+ Changer le nombre de décimales : **format(x, digits = 0, scientific = F)** ou **round(x, digits = 0)**  
+ Arrondir tout un df sur uniquement les variables numériques :  *mutate_if(is.numeric, round, digits = 2)*


+ effectuer par ligne : **rowise**  

+ Remplir une colonne à partir d'une fonction dont l'input est une table : **do()**  

+ déplie la une sous-table existant dans une table : **unnest()**  

+  Encode a column in utf8 : **tidyft::utf8_encoding(datatable, colname)**  

+ Mettre à NA 10% du jeu de donnée aléatoirement : **data[sample(nrow(data), 0.1 * nrow(data)), c("X", "Y", "Z") := NA_real_]**


## Histoire de characters

### Detect
+ Detect special characters (logical) :  
x <- "!"  
**grepl('[[:punct:]]', x)** # TRUE if there are any special character, FALSE if not.  


### Extract
+ Extraire un element numeric dans une chaîne de characters :   **extract_numeric(var)**  

+ Extraire un élément d'une chaine de characters :  
si data$idtree = "site_plot"  
**data$site = tstrsplit(data$idtree, split = "_")[[1]]** 1er elmt  
**data$plot = tstrsplit(data$idtree, split = "_")[[2]]** 2nd  

### Convert
+ Mettre le nom d'un objet sous forme de characters : **deparse(substitute(obj))**  

+ Afficher un data.frame en characters :  
```{r}
a <- data.frame(x=runif(4), y=runif(4), z=runif(4))
b <- capture.output(a)
c <- paste(b, "\n", sep="")
cat("Your data set is:\n", c, "\n")
```

+ Mettre en minuscule/majuscule : **tolower()/toupper()**  
+ 1ère lettre de l'expression en majuscule : **str_to_sentence()**  


### Remove

+ Remove specific pattern : **str_remove(string, pattern)**

+ Remove whitespace : **gsub("[[:space:]]", "", x)**
+ Remove non-breaking space : **gsub("[^ -~]+","", x))**
+ Remove special characters :  
x <- "a-,_b/"  
**gsub("[[:punct:]]", "", x)** x la chaine de characters à modifier, entre " "   mettre par quoi remplacer les special charcters enlevés (ou ne rien mettre)  

+ Enlever un espace avant et/ou apres un character : **trimws(x, which = c("both", "left", "right"))**  

+ Enlever accent : **sub("é","e",vector))**  


## Comparaison de tables

+ **diffdf(,)**  

## Tirage

+  Tirer aléatoirement n individus sans remplacement : **sample_n(n, replace = F)**  


## Yo ! arrange mes données !

```{r, eval=F}
## Quand tu veux passer une collone de df en argument de fonction :
## V0
column_name <- "Position" ## character string in an object
column <- inventory[,column_name] ## character vector
line_nonna <- which(!is.na(column)) ## which rows different of NA
subinventory <- inventory[line_nonna,] ## filter base version

## V1
column_name <- "Position"
column <- inventory[,column_name]
nonna <- !is.na(column) ## logical vector 
subinventory <- inventory[nonna,] ## take only the TRUE

## V2
column_name <- "Position"
inventory[!is.na(inventory[,column_name]),] %>%
  st_as_sf(wkt = column_name)

## Vdplyr
col_name <- deparse(substitute(var)) ## object name to this name in character(get() pour faire l'inverse)
inventory %>%
  filter(!is.na( {{ var }} )) %>% ## {{var}} pour réccupérer l'objet mis en argument "var"
  st_as_sf(wkt = col_name) ## quand t'as besoin du nom de la colonne en charactère

#ou

modif_var <- function(data, nom_variable){
  data %>% dplyr::mutate(nouveau_nom = !!rlang::sym(nom_variable)+1)
}

```


+ Inverser lignes & colonnes (retourner) (transposer) : **t()**  
+ Mettre une colonne en colonne "rownames" : **column_to_rownames(data, varàdéplacer)**  
+ Metrre l'information de plusieurs colonnes en 1 : **melt()**  
+ Inverse : **dcast(col1 + col2 ~ newcol)**  
+ Ne prendre qu'une partie des données : **filter()** ou **subset()**  
Si on veut garder les NA, comme filter les vire d'office, rajouter **| is.na(var)**  

+ Pour filtrer beaucoup de valeurs d'une même var:  

values <- c("Tom", "Lynn") vecteur de n'importe quoi  
**filter(dat, var %in% values)**  

+ Ne pas prendre une partie des données (valeurs) : **filter(!(Vernacular %in% remove))** (enlever remove dans vernacular)  
+ Quand dans un booléen les Na dérangent, utiliser plutot **%in%** que **==** (ex: a %in% TRUE)  
+ Enlever des colonnes : **select(-colname)**  

+ Réaliser les opérations suivantes par groupes de modalités : **group_by**  

+ Créer une variable résumant les effectifs des éléments d'une variable : **summarise(N = n())** ou **count()**

+ Calculer des stats de base par variable, et variables groupées :
```{r}
HOBOdata %>%
  group_by(HoboID, Phase) %>% # variables selon lesquelles grouper
  summarise(across(c("Temp", "Light"), # Variables à analyser
                   list(mean = mean, # les stats
                        sd = sd,
                        max = max,
                        min = min)))

# si ya une variable qui a besoin d'autres variables :
phase_stats <- HOBOdata %>%
  group_by(HoboID, Phase) %>% 
  summarise(across(c("Temp", "Light"), 
                   list(mean = ~mean(.), 
                        sd = ~sd(.),
                        VarCoef = ~(sd(.) / mean(.)) * 100, # la var qui en utilise d'autres
                        max = ~max(.),
                        min = ~min(.)),
                   .names = "{.col}_{.fn}"))
# "Phase" variable as an index for the computed variables
phase_stats <- pivot_wider(phase_stats, names_from = Phase,
                           values_from = names(phase_stats)[-c(1:2)],
                           names_glue = "{.value}_{Phase}")


```


+ Effectifs par ordre croissant : **arrange(N)**  
+ Effectifs par ordre décroissant : **arrange(desc(N))**  
+ Ordonner un vecteur : **sort(, decreasing = FALSE)**  
+ Ordonner des chiffres en character : **gtools::mixedsort(sort(filenames))**
+ Ranger par ordre alphabétique : d'abord transformer la variable character en factor, puis **arrange(var)**  
+ Selectionner les n valeurs maximales : **top_n**  
+ Afficher les 30 1ères lignes : **slice(1:30)**  
+ Changer ordre des colonnes :   **select(c(a, y, x, b : w))**  

+ Séparer une base de données, selon un facteur, en une liste de bases de données : **split(data, data$fact)**  

+ Enlever les lignes en plusieurs exemplaires/connaitre les valeurs que peut prendre une colonnne : **unique()** ou **distinct()**
+ Savoir si ttes les valeurs d'une colonne sont les mêmes: **length(unique(data$var)) == 1**  
ou **all(data$var == data$var[1])** = est-ce que toutes les valeurs sont égales à la 1ère  

+ Répliquer une ligne n fois : **do.call("rbind", replicate(n, df, simplify = FALSE))**  

+ Joindre 2 tables :
```{r}
left_join(df1, df2, by = 'key') %>% 
  mutate(
    var1 = coalesce(var1.x, var1.y), # pour combiner les valeurs de .x et .y 
    var2 = coalesce(var2.x, var2.y)
  ) %>% 
  select(-(contains(".x") | contains(".y")))
```

+ Ne garder les lignes que sans NA dans n'importe quelle colonne : **na.omit(df)**
ou **df[!complete.cases(df), ]**


## Donne moi des infos sur mes données

+ pH[pH>7] : afficher les ph>7  
length(pH[pH>7]) : combien de ph>7  
data[pH>7,] : afficher les lignes dont les ph>7  

which(x==a) : renvoie les indices (n°de lignes) de x pour lesquels le résultat de l’opération logique est vrai  

+ Indicer selon une modalité : **data[data$var =="modalite",]**  

+ Nombre de NA dans 1 colonne : **sum(is.na(data$x_num))**  

+ Nombre de lignes ayant pour valeur "truc" dans telle variable   **sum(as.numeric(data$var == "truc"), na.rm = TRUE)** pcq as.numeric transforme un vecteur de booléen en vecteur de 0 et 1.  

+ Nombre de NA dans le jeu de de données, dans chaque colonne :   **colSums(is.na(data))**  

+ est-ce que tt ça est vrai : **all()**  

+ au moins 1 vrai : **any()** ne prend pas de liste (enfin si mais il n'est pas cntent)!  

+ renvoyer les éléments dupliqué : **duplicated()** (booléen)   data[!duplicated(data$var), ] (dataframe)  
**anyDuplicated**  

+ Générer la numérotation/les id des lignes : **seq.int(nrow(df))**  


## Calcul informatif

+ Faire la somme/moyenne/autre de chaque ligne/colonne : **apply(data, c(1,2), sum)** 1 : par ligne ou 2 : par colonne  

+ Appliquer une fonction sur une liste/vecteur : **lapply(liste, function(elementdelaliste) la fonction dépendante de l'élement)** ou **lapply(liste, function, autres arguments de la fct)**  
ex :  
```{r, eval=F}
multiply <- function(x, factor, div) {
  (x * factor)/div
}

lapply(list(1,2,3), multiply, x = 5, factor = 3) # the list is for the "div" argument

```

```{r, eval=F}
lapply(a, function(element) bcDiversity(element$N, q = 1, Correction = "Best"))
```

ptit tips : la version fonction d'extraction d'élément d'un objet ($) :   **getElement(object, var)** ex :  

```{r, eval=F}
lapply(x, function(x) x$var) 
=  
  lapply(x, function(x) getElement(x, "var"))  
=  
  lapply(x, getElement, "var") 
```

+ Appliquer une fonction sur plsrs listes/vecteurs : **mapply(function(X,Y) {la fonction(X, Y)}, X=list1, Y=list2, SIMPLIFY = F)**  
SIMPLIFY = F : laisse la structure initiale de la liste  

+ **map** functions family font apriori la même chose que les apply avec plus de possiblités et + rapides car écrites en C (https://r4ds.had.co.nz/iteration.html)  
Les map ne produisent que des vecteurs, pas de matrice)  

Quand onotre map ne fctne pas il ne renvoie rien. Pour savoir ce qu'il ne va pas : **map(safely(fct))** qui renvoie le résultat et le message d'erreur  


## Nettoyage

+ Enlever un élément de l'environement : **remove()**  
+ Vider tt l'envrmt global : **rm(list = ls())** ls() renvoie ts les objets de l'envmt  

## Boucle

1) Output : créer un objet vide de la classe, voire de la taille que l'on souhaite pour notre output (+ rapide)  
- chaine de charactère vide : **""**  
- vecteur/liste : **vector("numeric", length(x)), ou juste vector(), list()**  

+ Quand on ne connait pas la longeur de l'output apriori, on peut l'aggrandir progressivement dans le corps de la boucle : **output <- c(output, action qu'on boucle)**  
ou on stocke les outputs de chaque itération dans un élément d'une liste crée en amont (**vector("list", length(x))**), puis qd la loop est finie on unlist (+efficace).  
En résumé pour les gros outputs, il vaut mieux créer des outputs plus légers à chaque iteration puis tout coller ensemble après la boucle (-lourd).  

2) Sequence : créer un vecteur dans lequel puiser s'il n'existe déjà  
+ pour agir sur chaque col d'un df : **seq_along(df)**  
+ boucler sur indice, value ou names  

3) Body : Pour chaque valeur que peut prendre trait dans All_traits :  
**for(trait in All_traits){}**  
```{r, eval=F}
resultat <- rep(NA, 3)
for(i in seq_len(3)) {
  resultat[i] <- i
}
```

+ utiliser **[[]]** plutot que **[]** même pour les vecteurs  

**seq_along()** : permet dans le cas où la sequence est de taille 0 ou 1 de bien avoir un output de cette taille sinon avec **1:length(1 ou 0)** on optiendra **1 0** ou **1 1**  

+ faire une boucle dont les résultats sont mis dans une liste: **foreach()**  

+ Boucle while : boucle jusq'à ce que la condition soit fausse. Peut être utilisée lorsqu'on ne connait pas la longueur de la séquence.  
```{r, eval=F}
while (condition) {
  ## body
}
```

+ Arrêter la boucle : **break()**  
+ Arreter l'itération actuelle et asser à la prochaine : **next()**  

## Les objets

#### des infos sur mon objet

+ Présence d'une variable **"varName" %in% names(df)**  
+ Type : **class(a)**, pour ttes les variables d'une table **lapply(data, class)**  
+ Structure : **str(a, 1)** 1 c'est le niveau de structure, yen a plsrs, c'est pas obligatoire  

#### List
"a" la liste.  
+ Voir les éléments de la liste : **a$**  
+ Indicer une liste : **a[[position]]**  

+ Transposer une liste (inverser la tructure) : purr::transpose()  


#### Fonction

```{r, eval = F}
function(arguments){
  operation1
  operation2
  return()  ## préciser ce que la fonction doit renvoyer
}
```

## Condition
Les **if** sont des booléens qui vérifient si la "condition" est "TRUE", donc il n'est pas nécessaire "x == TRUE" mais seulement "x" ou "!x"  
+ **if(condition) {action}**  
+ **if(condition1 && condition2) { expression }**  
+ **if(condition1 || condition2) { expression }**  

+ Dans les **if else** la place des brackets est importante:  


```{r, eval = F}
if(case1) {
  expression1
} else {
  expression2
}

if(case1) {
  expression1
} else if(case2) {
  expression2
}
...
else last.expression
```
+ **ifelse(condition, expression1, expression2)**  vectorized version of the if() statement. Warning: ifelse() is designed to work with vectors and matrices – not data frames.  


## Logical Operators

```{r, eval=F}
c(T, F, T) | c(F, F, T) ## TRUE FALSE  TRUE

c(T, F, T) || c(F, F, T) ## TRUE

c(F, F, T) || c(F, F, T) ## FALSE

c(F, F, T) || c(T, F, T) ## TRUE

## |/& to compare each value of different bolean vectors
## ||/&& to compare single value conditions 
```

## Stan - Modelo - Bayes

+ Chercher une fct dans Rstan : **lookup("bernoulli")**  

## Faire de la biblio comme une déesse

+ package bibliometrix  

## Date & time

+ Wrong system time : **Sys.time()** **Sys.timezone()**  
To find our time zone : **OlsonNames()**  
Set the new time zone : **Sys.setenv(TZ = "America/Cayenne")**  
To change permanently : change time zone of your computer  

+ convertir une date (y, m, d) en année numeric : **as.numeric(format(ExactDate, "%Y"))**  

+ convertir une chaine de charactère en date : **as_date(col_Date, format = "%m/%d/%Y")**
+ convertir une chaine de charactère en heures : **hms::as_hms(col_Hour)** ou **chron(times = col_Hour)**
+ convertir une chaine de charactère en date-time :
- **lubridate::mdy_hms(Time, tz = "America/Cayenne")** mdy pour month, day, year, hms pour hour, minute, seconde. Modifier l'ordre des lettres selon votre format.
- **base::strptime(Time, format = "%Y.%m.%d %H:%M", tz = "America/Cayenne")**
- **lubridate::as_datetime(, tz = "America/Cayenne")**

+ filtrer selon un pas de temps :
```{r}
Df1 %>%
  mutate(Time = mdy_hms((Time))) %>% # format: 2023-03-30 18:15:00
  filter(minute(Time) %in% c("00", "15", "30", "45")) # every 15 minutes
```


+ filter par date et heures séparément : **filter(Date >= as.Date("2023-03-30") & Hour >= chron(times="18:00:00"))**
+ filter par date et heures au format Date-times : **filter(Time >= mdy_hms("03/30/2023 18:00:00"))**



