# Work with LiDAR data


LiDAR : "light detection and ranging"  ou  "laser imaging detection and ranging"  

Lumière d'un laser en général : visible, infrarouge ou ultraviolet.    


**Télémétrie** : détermination de la distance d’un objet  

Principe d'**écholocalisation** : La distance est donnée par la mesure du délai entre l’émission d’une impulsion et la détection d’une impulsion réfléchie, connaissant la vitesse de la lumière.  


Mesure de la matière : isoler l’effet des différentes interactions entre la lumière et la matière le long du faisceau laser.  

On appelle « équation lidar » le bilan de liaison du lidar entre son émission et sa réception, c’est-à-dire l’énergie lumineuse E (en J) de l’impulsion rétrodiffusée par une cible (supposée lambertienne, i.e. qui diffuse la lumière uniformément) située à une distance z et captée par le lidar.    

Emet de plusieurs dizaines à plusieurs centaines de milliers d’impulsions chaque seconde.    

Fichiers :
- trajectoire : décrit les positions dans le temps
- nuage de points (.las ou .laz en compréssé)

## Tools
cloudcompare (logiciel)

### R packages
```{r, include = F}
library(zoo) # permet de synchroniser temps gps et tirs
library(lidR)
library(data.table)
library(rgl) # visulaisation 3D
```



## Load laz 
Le format binaire ASPRS LASer (.las) est un format ouvert permettant le stockage de données à 3 dimensions sous forme binaire. En plus des coordonnées x,y,z de chaque point, ce format permet de stocker des informations propres aux données LiDAR :
- temps GPS
- intensité
- angle de scan
- numéro du retour
- classification
- données utilisateurs
- nombre de retours par impulsion
- intensité du rouge
- intensité du vert
- intensité du bleu
- indicateur de bord de ligne de vol
- ID du point source
- couleur RGB
https://r-lidar.github.io/lidRbook/io.html
```{r}
las1 <- lidR::readLAS(files = "D:/Mes Donnees/PhD/SIG_data/Lidar/P16_2022_ptf6.laz")
# ou
las2 <- rlas::read.las(files = "D:/Mes Donnees/PhD/SIG_data/Lidar/P16_2022_ptf6.laz")
```

## Check if the las is complete
```{r}
lidR::las_check(las1)
# lidR::las_check(las2)
```

## See their summaries 
```{r}
class(las1)
# [1] "LAS"
# attr(,"package")
# [1] "lidR"
class(las2) # "data.table" "data.frame"


print(las1) 
print(las2)
# area         : 294704 m²
# points       : 116.93 million points
# density      : 396.77 points/m²
# density      : 180.46 pulses/m²

```

## Plot
```{r}
lidR::plot(las1)
# persp(x = las2$X, y = las2$Y, z = las2$Z)
```

```{r}
LASfile <- system.file("extdata", "MixedConifer.laz", package="lidR")
las <- readLAS(LASfile)

lidR::plot(las)
```

# Trajectory
Permet :  
- de calculer les hauteurs de vol
- d'estimer les incertitudes de positionnement des points (en fonction de la hauteur)
- de normaliser les intensités des échos (si cela n'a pas été fait par le fournisseur)

Contient :  
- The X axis is tangent to the geoid and is pointing to the north, the Z axis is pointing to the center of the earth, and the Y axis is tangent to the geoid and is pointing to the East.
- temps GPS (seconde)
- Latitude et longitude (radian)
- Altitude (mètre)
- Vitesse dans l’axe X (est-ouest), Y (nord-sud), Z (verticale) (m/s)
- Quaternions q0, q1, q2, q3
- "r", "g" ,"b" : red, green, blue
- "nx" , "ny" , "nz" : coordonnées du normal vector
- "roll" (roulis) :  roll angle φ which is defined around the xb axis (radian)
- "pitch" (tangage) : the pitch angle θ which is defined about the intermediate axis y1 (radian)
- "yaw" (lacet) : the yaw angle ψ which is defined around the vertical axis zi  (radian)
- Angle du système d'axes par rapport au Nord (radian)
- Accélération sur les axes X, Y, Z (m/s2)
- Vitesse angulaire autour des axes X, Y, Z (rad/s)


```{r}
traj <- fread("Z:/users/VincyaneBadouard/ZebHorizon/LiDAR_Manu/2022-09-07_15-46-34.gs-traj")
traj 

plot3d(traj[,2:4], aspect=F) # plot the trajectory (x,y,z)
```


