# Plot

## A quoi faire attention
https://www.data-to-viz.com/caveats.html

## Des packages intéressants
+ Faire des graphs ggplot en clic bouton : **esquisse::esquisser()**  

+ Des plots tout beau prêts à publier : **ggpubr**  

## Types

+ geom_point()
+ geom_line()
+ geom_bar()
+ geom_histogram(binwidth=1, fill="#69b3a2", color="#e9ecef", alpha=0.9)
+ geom_boxplot()

```{r}
# Points from different variables of the same dataset
ggplot(data, aes(x = x)) +
  geom_point(aes(y = y1), color = "blue") +  
  geom_point(aes(y = y2), color = "red")
```

## Titres

+ Titre de la figure et noms des axes : **labs(title="Figure title", x ="x title", y = "y title")**
 ou **ggtitle("Figure title")**

## Des couleurs
Voir les palettes : **RColorBrewer::display.brewer.all()**  
Voir  palettes from ggsci R package
```{r}
# les couleurs que j'aime
c("#00AFBB", "#E7B800", "#FC4E07")
```


+ Gradient de couleurs : **colorRampPalette(c("blue", "white", "red"))(4)** 4 = nbr de catégories  
ou **scale_fill_gradient2(name = "LegendTitle", low="blue", high="red", mid = "white", midpoint = 0)**  

+ Couleur pour des paliers :
```{r}
+ scale_colour_steps2(name = "Title",
                      low="#00AFBB", high="#FC4E07", mid = "white", midpoint = 0,
                      breaks = seq(min(var), max(var), by = 0.02),
                      labels = as.character(round(seq(min(var), max(var), by = 0.02), digits = 2)))
```


+ utiliser une palette, donner un nombre de couleur et inverser la palette : **scale_fill_gradientn(name = "Altitude", colors = terrain.colors(45, rev=T))** # rev = T pour inverser la palette

ou **scale_color_gradientn()** pour des points (ne pas mettre fill = mais color =)

+ n'importe quelle palette : **scale_fill_gradientn(name = "TWI", colors =  hcl.colors(12, "nom de la pallette", rev = T))**

+ limites au gradient de couleur : **, limits = c(0,0.25)**


## Des histoires de texte

+ **geom_text(data = data, aes(x = x, y = y, label = Id))**
+ Relier le label au point quand c'est pas visible : **geom_text_repel(data = data, aes(x = x, y = y, label = Id), color = "black", size = 2)** 

## Axes
https://r-charts.com/ggplot2/axis/

+ Titre de la figure et noms des axes : **labs(title="Figure title", x ="x title", y = "y title")**
+ changer l'échelle des axes (ici y): **scale_y_continuous(limits = c(0, 100), breaks = c(0, 50, 100))**
+ axe de meme longeur : **coord_fixed(ratio=1)**
+ limites des axes : **xlim(0,1) +** ; **ylim(0,60) +**


### Temporel
+ customiser l'échelle d'un axe temporel (date/time) : https://ggplot2.tidyverse.org/reference/scale_date.html#ref-examples

+ un plot avec l'axe des x à échelle temporelle de toutes :
- les 15 minutes : **+ scale_x_time(breaks = hms::hms(minutes = seq(0, 3600, 15)))**
- les semaines : **+ scale_x_date(date_breaks = "1 week")**
- mois : **+scale_x_date(breaks = scales::breaks_width("1 month"), date_labels = "%d-%m")**
- les 4 heures : **+ scale_x_time(breaks = hms::hms(hours = seq(0, 24, 4)))**

### Double axes

```{r, eval=F}
mean(Df1$Light/Df1$Temp) # find a good coeff
coeff <- 2
ggplot(Df1, aes(x = Date)) +
  geom_line(aes(y = Temp), col = "red") +
  geom_line(aes(y = Light/coeff)) +
  scale_y_continuous(
    # Features of the first axis
    name = "Temperature (°C)",
    # Add a second axis and specify its features
    sec.axis = sec_axis(~.*coeff, name="Light (lux)")
  ) +
  theme(
    axis.title.y = element_text(color = "red"),
    axis.title.y.right = element_text(color = "orange")
  ) 

```


## Multi-plots

+ Pour pouvoir faire un facet_wrap (plsrs graphs en 1 figure), il est plus aisé de transformer sa table de 'Wide-format' à 'long-format' (https://seananderson.ca/2013/10/19/reshape/): **melt()**  

+ facet avec 2 variables : **facet_wrap(~ var1 + var2)**

+ Séparer un facet_wrap en plusieurs pages : **facet_wrap_paginate()**  

+ Echelles différentes sur un facet :  
- **scales = "free" "free_x" "free_y" or "fixed"**  
- qd on veut personnaliser :  
on crée un data pour un geom_blank : blank_data <- data.frame(group = c("var1", "var1", "var2", "var2"), x = c(min commun,  
max commun, min commun, max commun), y = c(min commun, max commun, min commun, max commun))  

puis **geom_blank(data = blank_data, aes(x = x, y = y))**  

## Légende

```{r}
geom_point(shape = "circle", size = 1.5,
           aes(colour = "Reality")) +
  geom_point(data = Piquets_theor, aes(x = X, y = Y, colour = "Expectation"), shape = "circle", size = 1.5) +
  scale_colour_manual(values = c("Reality" = "forestgreen", # pour donner un nom à chaque intitulé
                                 "Expectation" = "red"),
                      breaks=c("Reality", "Expectation")) + # pour ordonner
  labs(color = "Stakes position") # legend title
```

## Ajouter des lignes 
+ Pour ajouter une courbe de tendance du nuage de points : **panel.smooth(x,y)**  

+ Pour ajouter une droite horizontale : 
**abline(h=ordonnee)** avec plot
**geom_hline(yintercept=0)** avec ggplot

+ Pour ajouter une droite verticale : 
**abline(v=abscisse)** avec plot
**geom_vline(xintercept = 1:5)** avec ggplot

+ Pour ajouter une droite x=y : **geom_abline()**

+ des segments entre des points et des limites : **geom_segment(aes(x=x, xend=x, y=y, yend=0))** ici entre chaque point et une ligne à y=0

## Dans une boucle
Pour boucler un ggplot il faut l'enlober dans un print()

## En 3D
3D fixe **plot3D::scatter3D()**  
3D pivotable : **rgl::plot3d()**  

## Animated plot
package **gganimate** https://r-graph-gallery.com/animation.html

+ plot_ly()

+ identifier le num de lobservation sur le graphique en cliquant sur le point : **identify(varx,vary)** 

## Plusieurs plots cote à cote
**par(mfrow = c(2,2))** 2 lignes et 2 colonnes

## Télécharger dans le bon format, au bon endroit !

+ PNG : **png(path, width = 480, height = 480, units = "px")** avant commande du plot & **dev.off()** après commande du plot  

+ **ggsave("mtcars.pdf", path = , width = 20, height = 20, units = "cm")**  (ne fonctionne qu'avec des ggplots)

+ compresser : **save(objt, file = "objt.rda", compress = "xz")** 

+ dans un pdf de plusieurs pages :
```{r}
sp <- data$ScientificName

# Define nrow and ncol for the facet
n <- length(unique(sp))
if(n<4) {i = 1}else{ i = 4} # 4 col, 4 rows


pdf("plotname.pdf", width = 15, height = 10)
for(p in 1:(ceiling(length(unique(sp))/16))){ # p = page n°
  print(
    ggplot(data, aes(x=DBH)) +
      geom_histogram(binwidth=1, fill="#69b3a2", color="#e9ecef", alpha=0.9) + # color to have the lines of the bars
      
      ggforce::facet_wrap_paginate(vars(ScientificName, N),
                                   scales = "free",
                                   ncol = min(n,4), nrow = i, page = p)
    
  )
}
dev.off() # Close the final graphics device
```


## En faire de l'art !
https://www.data-to-art.com/
