# Plot

## A quoi faire attention
https://www.data-to-viz.com/caveats.html

## Des packages intéressants
+ Faire des graphs ggplot en clic bouton : **esquisse::esquisser()**  

+ Des plots tout beau prêts à publier : **ggpubr**  

#  Theme
+ fond blanc avec lignes sans cadre : **theme_minimal() +**
+ fond blanc sans lignes : **theme_classic() +** 

## Types

+ geom_point()
+ geom_line()
+ geom_bar()
+ geom_histogram(binwidth=1, fill="#69b3a2", color="#e9ecef", alpha=0.9)
+ geom_boxplot()
+ heatmap : ggplot(data, aes(x, y)) + 
  geom_tile() + # heatmap
  geom_bin2d(bins = 50) + # for counts

```{r}
# Points from different variables of the same dataset
ggplot(data, aes(x = x)) +
  geom_point(aes(y = y1), color = "blue") +  
  geom_point(aes(y = y2), color = "red")
```

## Titres

+ Titre de la figure et noms des axes : **labs(title="Figure title", x ="x title", y = "y title")**
ou **ggtitle("Figure title")**

## Des couleurs
Voir les palettes : **RColorBrewer::display.brewer.all()**  
Voir  palettes from ggsci R package

+ Couleurs colorblind (daltonien) friendly : **RColorBrewer::display.brewer.all(colorblindFriendly = TRUE)**
```{r}
library(colorBlindness)
availableColors()
c("black", "#000000","#999999", "skyBlue","bluishGreen","blue", "#0072B2","#56B4E9", 
  "#009E73","#D55E00", "#CC79A7","vermillion", "reddishPurple","#E69F00","orange","#F0E442", "yellow") 

colorblindPalette <- c("#999999", "#E69F00", "#56B4E9", "#009E73", "#F0E442", "#0072B2", "#D55E00", "#CC79A7")

availablePalette()
```

```{r}
# les couleurs que j'aime
c("#00AFBB", "#E7B800", "#FC4E07", "steelblue")
```

+ attribuer une couleur à chaque level
```{r}
scale_color_manual(values = c("1-5" = "#00AFBB",
                              "5-10"= "#CC79A7",
                              "10-20"= "#E7B800",
                              ">20" = "#FC4E07")) + 
```

+ Gradient de couleurs : **colorRampPalette(c("blue", "white", "red"))(4)** 4 = nbr de catégories  
ou **scale_fill_gradient2(name = "LegendTitle", low="blue", high="red", mid = "white", midpoint = 0)**  

+ Couleur pour des paliers :
  
```{r}
+ scale_colour_steps2(name = "Title",
                      low="#00AFBB", high="#FC4E07", mid = "white", midpoint = 0,
                      breaks = seq(min(var), max(var), by = 0.02),
                      labels = as.character(round(seq(min(var), max(var), by = 0.02), digits = 2)))
```


+ utiliser une palette, donner un nombre de couleur et inverser la palette : **scale_fill_gradientn(name = "Altitude", colors = terrain.colors(45, rev=T))** # rev = T pour inverser la palette

ou **scale_color_gradientn()** pour des points (ne pas mettre fill = mais color =)

+ n'importe quelle palette : **scale_fill_gradientn(name = "TWI", colors =  hcl.colors(12, "nom de la pallette", rev = T))**

+ limites au gradient de couleur : **, limits = c(0,0.25)**


## Des histoires de texte

+ **geom_text(data = data, aes(x = x, y = y, label = Id))**
+ Relier le label au point quand c'est pas visible : **ggrepel::geom_text_repel(data = data, aes(x = x, y = y, label = Id), color = "black", size = 2)** 
+ Si positions varient selon une variable : créer un dataset avec :
label <- data.frame(
var_x = 4, 
var_y = c(0.08, 0.075, 0.07), 
color = unique(long$LIDF),
label = paste("MAE = ",round(unique(long$MAE),3))
)
+ geom_text(data = label, aes(label = label), show.legend = F) +


## Axes
https://r-charts.com/ggplot2/axis/

+ Titre de la figure et noms des axes : **labs(title="Figure title", x ="x title", y = "y title")**
+ changer l'échelle des axes (ici y): **scale_y_continuous(limits = c(0, 100), breaks = c(0, 50, 100))**
pour un facet_wrap :

ggh4x::facetted_pos_scales(
x = list(
Transect == "LAY" ~ scale_x_continuous(breaks = seq(1:26)),
Transect == "HOBO" ~ scale_x_continuous(breaks = seq(1:20))
)
) +

+ pour arrondir les valeurs des axes : **scale_y_continuous(labels = scales::number_format(accuracy = 0.001))**

+ pour transformer l'axe : **scale_y_continuous(trans="log")**

+ pour les factor et character : **scale_x_discrete(limits = as.character(seq(1, 48, by= 5)))** ou breaks
+ axe de meme longeur : **coord_fixed(ratio=1)**
+ limites des axes : **xlim(0,1) +** ; **ylim(0,60) +**

+ changer taille des titres, valeurs des axes et légende :
**theme(title= element_text(size=16), axis.title= element_text(size=14), axis.text= element_text(size=16), legend.title= element_text(size=16), legend.text= element_text(size=16), strip.text.x = element_text(size=16)) +**  ,face="bold" si en gras

+ changer la couleur que du titre : **theme(plot.title = element_text(colour = "red"))**


+ Rotation des labels : **theme(axis.text.x = element_text(angle = 90, vjust = 0.5, hjust=1, size=7)) +**


### Temporel
+ customiser l'échelle d'un axe temporel (date/time) : https://ggplot2.tidyverse.org/reference/scale_date.html#ref-examples

+ un plot avec l'axe des x à échelle temporelle de toutes :
- les 15 minutes : **+ scale_x_time(breaks = hms::hms(minutes = seq(0, 3600, 15)))**
- les semaines : **+ scale_x_date(date_breaks = "1 week")**
- mois : **+scale_x_date(breaks = scales::breaks_width("1 month"), date_labels = "%d-%m")**
- les 4 heures : **+ scale_x_time(breaks = hms::hms(hours = seq(0, 24, 4)))**

### Double axes

```{r, eval=F}
mean(Df1$Light/Df1$Temp) # find a good coeff
coeff <- 2
ggplot(Df1, aes(x = Date)) +
  geom_line(aes(y = Temp), col = "red") +
  geom_line(aes(y = Light/coeff), linewidth = 2) +
  scale_y_continuous(
    # Features of the first axis
    name = "Temperature (°C)",
    # Add a second axis and specify its features
    sec.axis = sec_axis(~.*coeff, name="Light (lux)")
  ) +
  theme(
    axis.title.y = element_text(color = "red"),
    axis.title.y.right = element_text(color = "orange")
  ) 

```


## Multi-plots

+ Pour coller des plots de différentes natures : **devtools::install_github("thomasp85/patchwork")**

+ Pour pouvoir faire un facet_wrap (plsrs graphs en 1 figure), il est plus aisé de transformer sa table de 'Wide-format' à 'long-format' (https://seananderson.ca/2013/10/19/reshape/): **melt()**  

+ facet avec 2 variables : **facet_wrap(~ var1 + var2)**

+ Séparer un facet_wrap en plusieurs pages : **facet_wrap_paginate()**  

+ Echelles différentes sur un facet :  
- **scales = "free" "free_x" "free_y" or "fixed"**  
- qd on veut personnaliser :  
on crée un data pour un geom_blank : blank_data <- data.frame(group = c("var1", "var1", "var2", "var2"), x = c(min commun,  
max commun, min commun, max commun), y = c(min commun, max commun, min commun, max commun))  

puis **geom_blank(data = blank_data, aes(x = x, y = y))**  

+ Plusieurs graphiques sur une même page : **ggarrange(plot1, plot2, labels = c("A", "B"), ncol = 1, nrow = 2)**

## Légende

```{r}
geom_point(shape = "circle", size = 1.5,
           aes(colour = "Reality")) +
  geom_point(data = Piquets_theor, aes(x = X, y = Y, colour = "Expectation"), shape = "circle", size = 1.5) +
  scale_colour_manual(values = c("Reality" = "forestgreen", # pour donner un nom à chaque intitulé
                                 "Expectation" = "red"),
                      breaks=c("Reality", "Expectation")) + # pour ordonner
  labs(color = "Stakes position") # legend title
```

+ Changer le titre de la légende : **labs(color= "title")**

+ pas de titre de légende : **theme(legend.title=element_blank()) +**

+ cacher certaines légendes : **guides(color = FALSE, fill = FALSE)**

+ pas la notation scientifique : **, labels = scales::comma** ou **+ scale_y_continuous(labels = scales::comma)** ou **options(scipen = 999)**

+ Position de la légende : **theme(legend.position="bottom")**

+ Pour modifier la légende : **guides(fill= guide_legend(title, theme, position, direction, override.aes = list(), nrow, ncol, reverse, order))**

## Ajouter des lignes 

+ Pour ajouter une droite horizontale : 
**abline(h=ordonnee)** avec plot
**geom_hline(data, aes(yintercept=0, linetype='value'))** avec ggplot

+ Pour ajouter une droite verticale : 
**abline(v=abscisse)** avec plot
**geom_vline(xintercept = value)** avec ggplot

+ Pour ajouter une droite x=y : **geom_abline()**

+ des segments entre des points et des limites : **geom_segment(aes(x=x, xend=x, y=y, yend=0))** ici entre chaque point et une ligne à y=0

+ pour la légende : **scale_linetype_manual(name = "", values = "solid")**
+ et du texte : **geom_text(data = data2,
mapping = aes(x= x, y = y, label= as.character(var)),
size = 3)** # les colonnes de data1 et data2 impliqués dans le plot doivent etre communes

# Ajouter une shaded area

+ verticale : **geom_rect(aes(xmin=1990, xmax=2001,ymin=-Inf,ymax=Inf), fill='red', alpha= 0.3)**

## Stats
+ écart-types : **geom_errorbar(aes(ymin=Mean-Sd, ymax=Mean+Sd), width=.2)**
ou geom_linerange()
```{r}
df %>% 
  ggplot(aes(x = Id)) +
  
  geom_linerange(aes(ymin= mean_Dry - se_Dry,
                     ymax= mean_Dry + se_Dry,  color = "Standard error")) + # une partie des données pour créer la légende de la barre d'erreur
  
  geom_linerange(aes(ymin= mean_Dry - se_Dry,
                     ymax= mean_Dry + se_Dry,  color = "Dry season")) + # bar d'erreur de la couleur de la donnée
  geom_point(aes(y = mean_Dry, colour = "Dry season")) +
  geom_line(aes(y = mean_Dry, colour = "Dry season")) +
  
  geom_linerange(aes(ymin= mean_Wet - se_Wet,
                     ymax= mean_Wet + se_Wet, color = "Wet season")) +
  geom_point(aes(y = mean_Wet, colour = "Wet season")) +
  geom_line(aes(y = mean_Wet, colour = "Wet season")) +
  
  
  scale_colour_manual(values = c("Wet season" = "#0072B2",
                                 "Dry season" = "#999999",
                                 "Standard error" = "#666666"),
                      breaks=c("Dry season",  "Wet season", 
                               "Standard error")) +
  
  guides(colour = guide_legend(override.aes = list(linetype = c("blank", "blank", "solid"), # autant que d'entité de légende
                                                   linewidth = 0.4))) 
```


+ Pour ajouter une courbe de tendance (régression) du nuage de points : **panel.smooth(x,y)**  

+ ajouter l'equation et le R2 de la régression : 
ggpubr::stat_cor(label.x = 0.01, label.y = 40000000) +
ggpubr::stat_regline_equation(label.x = 0.01, label.y = 37000000)

## Dans une boucle
Pour boucler un ggplot il faut l'enlober dans un print()

## Des if
+ si qu'une commande à mettre dans le if :
{if(condition) geom_hline(yintercept=15) } +


+ Si plsrs commandes : il ne faut pas de + dans le if, mettre en liste :
{if(condition) list(geom_hline(yintercept=15), geom_hline(yintercept = 13) )} +

## En 3D
3D fixe **plot3D::scatter3D()**  
3D pivotable : **plotly::plot_ly(data, x = ~x, y = ~y, z = ~z, color=var)**
**rgl::plot3d()**  

## Animated plot
package **gganimate** https://r-graph-gallery.com/animation.html

+ **plotly::plot_ly(data, x = ~x, y = ~y, z = ~z, color=var)**

+ identifier le num de lobservation sur le graphique en cliquant sur le point : **identify(varx,vary)** 

## Plusieurs plots cote à cote
**par(mfrow = c(2,2))** 2 lignes et 2 colonnes

 ## Télécharger dans le bon format, en bonne qualité, au bon endroit !

Bonne qualité : au moins 300 dpi (72 par défaut)
Quand on augmente la résolution il faut aussi augmenter la hauteur et largeur du plot

You can convert inches to centimeters dividing by 2.54.

avec le postscript format (.ps) on peut zoomer sans perdre de qualité : postscript()

+ PNG : **png(path, pointsize=30, width=1400, height=960, res=800)** avant commande du plot & **dev.off()** après commande du plot  

+ jpeg : **jpeg("my_plot.jpeg", quality = 100)** quality en %

+ pdf : **pdf(path,  pointsize=30, width=40, height=25, paper = "A4")** avant commande du plot & **dev.off()** après commande du plot  

+ **ggsave("mtcars.pdf", path = , width = 25, height = 15, units = "cm", dpi=800, bg="white")**  (ne fonctionne qu'avec des ggplots)

+ compresser : **save(objt, file = "objt.rda", compress = "xz")** 

+ dans un pdf de plusieurs pages :
```{r}
sp <- data$ScientificName

# Define nrow and ncol for the facet
n <- length(unique(sp))
if(n<4) {i = 1}else{ i = 4} # 4 col, 4 rows


pdf("plotname.pdf", width = 15, height = 10)
for(p in 1:(ceiling(length(unique(sp))/16))){ # p = page n°
  print(
    ggplot(data, aes(x=DBH)) +
      geom_histogram(binwidth=1, fill="#69b3a2", color="#e9ecef", alpha=0.9) + # color to have the lines of the bars
      
      ggforce::facet_wrap_paginate(vars(ScientificName, N),
                                   scales = "free",
                                   ncol = min(n,4), nrow = i, page = p)
    
  )
}
dev.off() # Close the final graphics device
```

+ augmenter la taille des pages graphiques dans Rstudio : **par(mar = c(4.1, 4.4, 4.1, 1.9))**

## En faire de l'art !
https://www.data-to-art.com/
