# (PART) Outils autour de R {-}

```{r, echo=F}
library(knitr)
opts_chunk$set(echo=F, message=F)#pour ne pas voir le code et les message pour tout le document
```

# Rmarkdown

Reprise du cours de Sylvain Schmitt
Autres cours:  
https://bookdown.org/yihui/rmarkdown-cookbook/  

## Packages
```{r pkgs, eval=FALSE}
install.packages(c("rmarkdown", "knitr", "blogdown", "tidyverse", "citr"))
```

texte
## Titre


### Sous-titre

Liste :

* chat
+ chien
- oiseau

Liste numérotée :

1. Liste numérotée
1. on peut laisser 1. et il met les bons numéros

*italique* ou _italique_

**gras** ou __gras__

_**gras&italique**_

> citation

<!--commentaire -->

Pour passer à la ligne suivante/faire un nouveau paragraphe : finir par 2 espaces la ligne  

## Chunk  

Raccourci clavier pour générer un chunk : *CTRL + ALT + I*  

Chunk options :

echo = F : ne pas voir le code  
eval = F : ne pas faire tourner le code  
include = F : ne pas afficher les sorties console  
results = 'hide' : ne pas afficher les sorties console
message=FALSE  : ne pas afficher les messages
fig.width = 6 : taille des figures

pour tout le doc :
```{r, include=FALSE}
knitr::opts_chunk$set(
  message = FALSE, echo = FALSE, fig.width = 6
)
```

[Voir documentation](https://yihui.org/knitr/options/)  

le reste à voir dans le petit engrenage du chunk  
```{r, echo=FALSE, warning=FALSE, include=TRUE}
1+2
```

Pour faire tourner un chunk avant tous les autres sans meme le runner : **```{r Setup}**

Afficher une valeur dans le texte :
1+2 = 'r 1+2'

## Quarto options
---
title: "title"
author: "Vincyane Badouard"
date: "`r Sys.Date()`"
format: html
self-contained: true # (pour partager le fichier indépendamment)
theme: cosmo
editor: source
code-fold: true # (bouton on/off pour voir ou non les codes)
execute: 
  cache: true
---


## Spécifier un working directory différent de celui du fichier
```{r, eval=FALSE}
knitr::opts_knit$set(root.dir = 'chemin')
```


## Table

```{r }
##la fonction "kable" dans "knitr"
knitr::kable(head(cars), #les en-têtes de "cars"
              caption = 
                "Légende.")
```


## Figure 

`fig.cap = "Caption."` pour la légende d'une figure
`fig.height = 8, fig.width=4` pour la taille de la figure


```{r, figure, fi.cap="c'est une légende"}
library(tidyverse)
ggplot(cars, aes(speed, dist))+
  geom_point()
```

## Equations

+ Dans le texte : $\alpha$, $\gamma = \alpha + \beta$
+ En bande centrale :
$$Y \sim\mathcal N(\mu,\sigma)\frac{1}{1+e}$$
$$Y \sim \mathcal N(\frac{\mu_s}{\beta \times X}, \sigma^2)$$

[Voir le latex maths wiki](https://en.wikibooks.org/wiki/LaTeX/Mathematics)

## Des diagrammes avec Mermaid !
https://github.blog/2022-02-14-include-diagrams-markdown-files-mermaid/
https://mermaid-js.github.io/mermaid/#/

## Bibliographie

La bilbliographie est lu à partir d'un fichier `.bib` préciser dans l'en-tête YAML et peut être généré automatiquement avec Mendeley, Endnote, etc ...  
On peut aussi préciser le formation de citation avec un fichier `.csl` défini en ligne pour chaque journal.  

La référence [@Cochrane2003] se fait avec **@ + [ + code bib + ]** mais on peut utiliser l'addin `citr` pour le faire de manière interactive. Je recommande même de définir un raccourcit clavier personnel pour facilement effectuer une citation (par exemple CTRL + SHIFT + G). Enfin on place un titre Référence à la fin du document après lequel se placera la bibliographie mise en forme.

## Références croisées

Les références croisées nécessite d'utiliser le package `bookdown` même sans faire un livre à partir des formats `documents2`. Elle se font avec **SLASH + @ + ref + ( + type + : + nom du chunk + )**. Par exemple je fais référence à la table \@ref(tab:tableRef) et la figure \@ref(fig:figureRef).

```{r tableRef}
knitr::kable(head(cars), caption = "Ceci est une table.")
```

```{r figureRef, fig.cap="Ceci est une figure."}
ggplot(cars, aes(speed, dist)) + geom_point()
```

## Cache

Le cache vous permet d'enregistrer les sorties d'un fragment de code pour que lors des prochaines compilation il ne soit pas recalculer. Il créé un dossier `_files`  et `_cache` avec les images R des objets du chunk et les figures respectives. **Attention**, si votre chunk dépend d'un chunk qui est mis à jour et que vous ne précisez pas la dépendance il ne sera pas mis à jour. Utilisez l'option `dependson` ou nettoyez le cache pour éviter cela.

```{r, cache=TRUE}
```



