# Package creation

## References

+ The original bible : https://r-pkgs.org/index.html
+ en francais : https://www.imo.universite-paris-saclay.fr/~goude/Materials/ProjetMLF/editer_package_R.html
+ Eric Marcon's cours : https://ericmarcon.github.io/Cours-travailleR/

## Les packages R nécessaires 

Télécharger des packages d'aide à l'organisation et structure, nécessaire à l'écriture d'un package :
```{r}
## install.packages(c("usethis", "roxygen2", "devtools", "testthat", "covr", "goodpractice"))
## 
## library(usethis) #automatise la création des dossiers, vignette, site
## 
## library(roxygen2)  #permet d’automatiser la documentation obligatoire des packages
## 
## library(devtools) #boîte à outils, permettant notamment de construire et tester les packages
## # roxygen2::roxygenise()#refresh de la documentation
## 
## library(testthat) # Create test units
## 
## library(covr) # Test coverage report()
## 
## library(available) #vérifier la disponibilité du nom de votre package
## 
## # available::available("LoggingLab") # TreeData
## 
## library(goodpractice) # Bonnes pratiques dans la construction de package (functions and syntax to avoid, package structure, code complexity, code formatting)

## gp(system.file(package = "Maria")) #trouve les mauvaises pratiques de notre package
```
```{r}
## si on avait une ancienne version de withr pour rstan
## remove.packages("withr")
## install.packages("withr")
```
## Creation du package 

+ **New Project > New Directory > R package using devtools…**

+ Nom du package : pas d’espace, pas d’underscore, ne pas commencer par un chiffre et en minuscule


+ **Build > Install and restart** construit et charge le package dans R 

## Tips de codeur

+ Mesurer le temps d’exécution d’un code : **system.time** ou **microbenchmark (fct1,fct2)** pour des codes trés courts. Ce sont les médianes des temps de calcul qu'il faut comparer.

+ Détacher un package de l'environnement : **unloadNamespace()**
Définitions "Charger/Attacher" un package :
- pkg::fct = pas attaché
- library(pkg) = attaché
dans un cas comme dans l'autre, le package est chargé (load) : on l'utilise.

+ Trouver les non ASCII characters : **tools::showNonASCIIfile("R/zzz.R")**

+ les lignes doivent faire 80 charactères max

## Eviter les messages d'erreurs

+ Ne pas sauter de lignes dans "DESCRIPTION" file

## Commandes

+ **Build > Install and restart** permet de tester des modifications de code
+ **check** ou **devtools::check()** permet de vérifier son code (màj de la documentation (dossier "man"), tests sur le code, renvoie erreurs et avertissements)
+ checker uniquement les exemples : **devtools::run_examples()**
+ *git branch -d main* dans la console permet de supprimer la branche "main" de git

+ Documentation-exporter une fonction : placer le curseur dans la fonction et appeler le menu “Code > **Insert Roxygen Skeleton**” (ou  CTRL + ALT + SHIFT + R): roxygen2 la déclarera dans "NAMESPACE" après un "check"

+ raccourcir les lignes du squelette : **ctrl + shift + /**


### Comprendre le Skeleton 

= sera la page d'aide de la fonction !  

Roxygen tags :  
@include : mentionne des fichiers .R appelés dans le fichier  
@import :  importer l’intégralité des fonctions du package (seulement si on utilise bcp de fcts du package (ex: ggplot2)  
@importFrom package fct : aller chercher une fonction dans un package (à privilégier)  
@param : y décrire le paramètre et citér sa classe  
@section : créer une nouvelle section
@return décrire le résultat de la fonction  
@export déclare que la fonction est exportée : elle sera donc utilisable dans l’environnement de travail  
@examples :
  - Ne pas runner l'ex durant les tests : **\dontrun{}**	

+ Pour un exemple qu'on ne veut pas encore "checké" **\dontrun{l'exemple}**

+ Hyperliens :
  - \code{\link{LoggingLab.html}}  
  - [nom affiché](nomdufichier)  
  
Si on n'en a marre de se répéter :  
+ Cross-link documentation files : @seealso and @family.

+ Inherit (héritée) documentation from another topic : @inherit, @inheritParams, and @inheritSection.

+ Document multiple functions in the same topic with @describeIn or @rdname.

+ Créer une fct pour les écrire !! https://cran.r-project.org/web/packages/roxygen2/vignettes/rd.html (Evaluating arbitrary code)

### R folfer

Contiendra 1 ou plsrs fichiers .R contenant nos fonctions.
1 fichier peut contenir 1 fonction 
ou on peut y rassembler plsrs fonctions regroupables

### nom-package.R file

= page d'aide du package (=1er bloc) (visible avec **?nomdupackage**)
= commentaires pour roxygen2
= supplément de la vignette
C'est aussi là qu'on renseigne les global variables

La générer : **usethis::use_package_doc()**
```{r, eval=F}
#' TreeData-package
#'
#' Forest Inventories Harmonization & Correction
#'
#' @name TreeData
#' @docType package
#'
#' @section TreeData functions:
#' RequiredFormat
#'
#' @keywords internal
"_PACKAGE"

## usethis namespace: start
### quiets concerns of R CMD check "no visible binding for global variables"
utils::globalVariables(c(".", "A", "B", "C"))

## usethis namespace: end
NULL
```



### NAMESPACE file

"gestion des noms des objets"
= interaction du package avec le monde exterieur : importation d’autres fonctions/packages, exportation de nos fonctions.

### DESCRIPTION file

Depends: liste des packages d’origine de chaque générique
Depends: 
R (>= 2.10),
ggplot2,
graphics
Les alinéas sont nécessaires

### .Rbuildignore

= fichiers dans le package pour le constructeur, mais qui ne seront pas chargés avec le package pour l'utilisateur. 

## Importation de fonctions
+ le package d’appartenance de la fonction doit obligatoirement être déclaré :
**DESCRIPTION < Imports: nom package, nom package**
**Le package tydiverse ne doit pas être importé car trés changeant**

Import du pipe : **usethis::use_pipe()**

Pour ne pas le faire à la main (préférable): **usethis::use_package("stats")**

+ Importer la fonction dans **nompackage.R** : 
**#' @importFrom package fct** dans le squelette de la fct (fichier.R)

+ la fonction importée doit être trouvable dans
l’environnement du package en création : la meilleure pratique est de qualifier systématiquement les fonctions
d’autres packages dans le code avec la syntaxe **package::fonction()** (Sylvain dit que non)

## Créer des classes pour ses objets en plus de ceux de base
**class(x) <- "MyClass"** ou 
**class(y) <- c("MyClass", class(y))** si on veut ajouter une classe aux classes de l'objet déjà existantes

## Créer une "méthode générique"
méthode générique = modèle de fonction, sans code, à décliner selon la classe d’objet à traiter (ex : "plot").

Une méthode générique est plus lente en calcul que ses fonctions dérivées qui sont spécialisées à une classe d'objet.

```{r}
meth_generique <- function(x, ...) {
  UseMethod("meth_generique")
}

## Fonction dérivée :
meth_generique.class <- function(x, ...) {
  return(x * 3L)
  #le suffixe L signifiant que 3 doit être compris comme un entier.
}

##créer une fonction dérivée à partir d'une fonction dérivée déjà existante
print.multiple <- function(x, ...) {
  print.default(x$y)#n'afficher que le resultats y
}
```

Sa signature : ensemble de ses arguments
Les fonctions dérivées de cette méthode devront obligatoirement avoir les **mêmes arguments** dans le **même ordre** et pourront seulement ajouter des arguments supplémentaires avant "..." (qui est obligatoire).

1er argument : "x". Dépend de la classe de l'objet

## tidyverse

Tout package doit être compatible avec le tydiverse.

+ pour permettre l’utilisation de pipelines, l’argument principal = le premier

+ fcts qui transforment des données doivent accepter un dataframe ou un tibble comme premier argument et
retourner un objet du même format

+ les méthodes plot() doivent être doublées de méthodes
**autoplot()** avec les mêmes arguments qui produisent le
même graphique qu'avec ggplot2.
autoplot() : permet de visualiser tt type d'objet, meilleur que ggplot2.

+ aes() devient **aes_()** et ajouter un **~** devant les noms des variables.

+ R CMD CHECK NOTE "no visible binding for global variable" : mettre **@importFrom rlang .data**



## Vignette

+ Création **usethis::use_vignette("nomdupackage")**
+ Les packages utilisés par la vignette doivent apparaitre dans DESCRIPTION
+ C'est un rmd donc ne pas oublier de kniter souvent  

Contenu :  
+ **library(monpackage)** dans le premier chunk.
+ introduction à l'utilisation du package
+ chunk avec un exemple d’utilisation  

Compilation :  
Pour compiler la vignette (*Build* ne le fait pas) (et la voir dans la page d'aide du package):  

+ Pour mettre une copie de la vignette dans /doc (durant le dvp) : **devtools::build_vignettes()**
On peut détruire ce qui est dans doc/ après usage. Le dossier est déclaré dans .Rbuildignore et .gitignore.

+ Push sur Github puis **devtools::install_github("DeveloperName/PackageName", build_vignettes = TRUE)**
Cette methode (installer le package à partir de sa source) le permet aussi, mais plus triviale : https://www.r-bloggers.com/2020/05/how-to-add-a-vignette-to-a-package-in-rstudio/


+ Pour que le check ne construise pas la vignette : **--no-build-vignettes** dans options > check et build pckg

+ Si le build renvoie une erreur relative à qpdf : il faut installer les Rtools et au bon endroit (voir 1.1.2 Rtools TravailleR d'Eric Marcon)

## Site du package : Pkgdown
https://pkgdown.r-lib.org/articles/pkgdown.html 

! le dépot doit être **public** !

+ Création site du package (dossier "docs"): **usethis::use_pkgdown()** puis **pkgdown::build_site()**

+ Use GitHub actions to automatically build and publish the site every time you make a change **usethis::use_pkgdown_github_pages()**

+ Configures a GitHub Action to automatically build the pkgdown site and deploy it via GitHub Pages : **usethis::use_github_action("pkgdown")**

Home page : index.md or README.md
Reference : liens vers les pages d'aide de toutes les fcts du package. On peut les organiser voir le lien.
Articles : vignettes
News : NEWS.md

+ Customise your site: https://pkgdown.r-lib.org/articles/customise.html

## Des petits messages à l'utilisateur

+ Afficher des messages informatifs : **cat()**
ex : cat("multiplied by", object$times, "is:\n") donne "multiplied by 2 is:"


## C++
+ un C++ file dans dossier "src"
+ un .gitignore dans ce même dossier, dans lequel on met :
"# C binaries
src/*.o
src/*.so
src/*.dll"


## Biblio

Les réf biblio (sauf celles des .rmd (vignette, site) sont gérées automatiquement avec **Rdpack** et **roxygen2**  

De notre zotero/mendeley vers : **REFERENCES.bib** dans le dossier **inst**

Ajouter dans le fichier DESCRIPTION : 
```{r, eval = F}
RdMacros: Rdpack
Imports: Rdpack
```

Comment citer :
citation(packagename)

Biblio de la vignette :
+ créer un fichier bib
+ le déclarer dans l'entête
+ citer avec @citation.

On peut éviter de multiplier les fichiers bib en utilisant celui de **RdPack** qui est **inst/REFERENCES.bib** : dans la vignette, tu déclares le chemin relatif : **bibliography: ../inst/REFERENCES.bib**

## Where stock my data in my package 

### **Testing data**:

- Just for me : in **inst/extdata** ('inst' pour 'installed') : external data (private) (en csv) -> no need to document
- For the user (and me) : in "data" : internal data (= deliver with the package) (public) -> need to document

### **Default data**:

- Dataset : in "data" : internal data (= deliver with the package) (public) -> need to document

- Valeurs par default d'arguments de fct : 

* Fct d'arguments : si on veut passer des valeurs par défaut dans une fct, on peut les proposer en arguments de celle-ci. S'il y en a bcp, on peut créer **une autre fct** qui aura pour arguments ces valeurs par défaut et qui créé une **liste** de celles-ci. Cette dernière fct sera entrée comme argument de la 1ère. Ainsi n'importe quelle valeur peut être modifiée sans avoir à tout réécrire. **fun1(A, B, arg = fun2(arg10 = FALSE))**

* Liste dans data : on peut aussi juste créer la liste et en faire un data que l'utilisateur loadera, modifira, et injectera dans la fct en argument, mais ça lui demande donc du travail préliminaire.

- "Global options" in **zzz file**

#### "Global options"

Where write options: in **zzz file** (in R folder), as a named list or vector (eg. pars <- list(track_size = 2, method = "EFI"). Then you called pars$method.).

Options = an object (here a list/vector)

zzz file : on y met généralement les actions devant se réaliser au chargement du package.
(https://cran.r-project.org/web/packages/GlobalOptions/vignettes/GlobalOptions.html#session_info)
(https://github.com/mojaveazure/seurat-disk/blob/master/R/zzz.R)

Inconvénients des options : on ne peut pas appliquer de apply sur différentes valeurs choisies d'une même option.


+ Documenter les "options" du package : dans un fichier .R dons le dossier R (regarder ?rstan_options pour inspiration)

+ Modification des options par l'utilisateur : **options()** http://www.endmemo.com/r/options.php

+ If you modify global options() or graphics par(), save the old values and reset when you’re done:
**old <- options(optionsname = defaultvalue)** save the old values
**on.exit(options(old), add = TRUE)** reset when you’re done

+ To access the value of a single option, one should use, e.g., getOption("width") rather than options("width") which is a list of length one.


### Exported data (in **data/**)

+ accessible à l'utilisateur !

+ **usethis::use_data(data1, data2)** : crée un fichier (.rda) pour chaque jeu de données/variable, dans le dossier **data**

+ pas conseillé de prendre un autre format de fichier, celui-ci est pertinent (rapide et léger).

+ DESCRIPTION file : **LazyData: true** -> data dispo dès le chargement du package, ne chargeront qu'au besoin.

+ comprésser un fichier : **bzip2**, **gzip** ou **xz**

+ si le fichier data est une version transformée d'une base de donnée, il est conseillé de mettre le code de transformation dans **data-raw/** grace à : **usethis::use_data_raw("nom du data")**


### Documenter ces données exportées

+ Où : dossier 'R' nommé 'data.R'
+ roxygen squeleton :

```
##' Data title
##'
##' Data description
##'
##' @format A data frame with X rows and Z variables:
##' \describe{
##'   \item{var1}{description, in units}
##'   \item{var2}{description, in units}
##'   ...
##' }
##' @source \url{} commande d'acquisition des données
"name"
```

### Internal data for a function (in **R/sysdata.rda**)

+ Pour : stocker une base de données analysée/pré-calculée, dont a besoin une fonction.

+ non-accessible à l'utilisateur ! -> pas à être documenté

+ mise dans **R/sysdata.rda** grace à **usethis::use_data(, internal = TRUE)**

+ si le fichier data est une version transformée d'une base de donnée, il est conseillé de mettre le code de transformation dans **data-raw/** grace à : **usethis::use_data_raw()**

## Charger ces data

+ Quand : pour les exemples et les tests, pas dans les fonctions ! Les fonctions ne manipulent que leurs propres objets (en 1er lieu leurs arguments).
(Le mieux c'est de garder son environnement global vide lors de la création de la fonction.)

+ **system.file("dossier", "fichier", package = "nompackage")** : donne le chemin vers un fichier d'un package, pour tout système d'exploitation.

+ load() : pour charcher les .rda. Ex : load(system.file("extdata", "BrokenParacou6_2016.rda", package = "Maria"))
+ read_csv : pour charcher les csv

+ **data(nomdufichier)** : charge le fichier s'il est dans le dossier "data" du package



## Tests 

+ Créer un dossier "tests" : **usethis::use_testthat()** 
+ écrire des tests à nos fonctions dans tests/testthat :  **usethis::use_test(name = "nomdelafct")**
+ The test name should complete the sentence “Test that …”.
```{r exemple test}
## test_that("Math works", {
##   expect_equal(1 + 1, 2)
##   expect_equal(1 + 2, 3)
##   expect_equal(1 + 3, 4)
## })
```
+ lancer tous les tests : devtools::test() (Ctrl + Shift + T)
+ Each test is run in its own environment and is self-contained.
+ chaque test s'applique sur les outputs de la fct testée, pas sur les objets internes
+ dans les test, ne charger la function qu'1 fois si possible pour limiter le temps de calcul (limité sur CRAN)
+ Ne pas afficher les messages renvoyées par les fcts testées dans les tests : **suppressMessages(fun())**



package "teststat" : vérification que la fonction fonctionne et renvoie les valeurs qu’on veut
package “covr” (juste copier report() dans la console) : qui dit quelle proportion du code est sous unités de tests (couverture)

Devtools (https://testthat.r-lib.org/reference/index.html):
expect_equal() is equal within small **numerical tolerance**?
expect_identical() is **exactly equal**?
expect_match() matches specified string or regular
expect_message() displays specified message?
expect_warning() displays specified warning?
expect_error() throws specified error?
expect_type() output inherits from certain **class**?
expect_false() returns FALSE?
expect_true() returns TRUE?
logical-expectations() : Does code return TRUE or FALSE?
expect_null() : Does code return **NULL**?
expect_length : code return a vector with the specified length?
equality-expectations() : code return the expected value?
expect_vector() : Does code return a vector with the expected size and/or prototype?
expect_named() : Does code return a vector with (given) names?
comparison-expectations() : Does code return a number greater/less than the expected value?
expect_setequal() : Does code return a vector containing the **expected values**?
expect_output() : Does code print output to the console?
try_again() : Try evaluating an expressing multiple times until it succeeds.
make_expectation() : Make an equality test.
test_examples() : Test package examples

these functions have two arguments: the 1st is the actual result, the 2nd is what you expect.

## Un package pour tous

+ Pour tout système d'exploitation : mentionnés dans le yaml de githubactions : il fait les tests pour chacun d'eux

## CRAN

+ tous les tests doivent êtres réussis sur min 2 syst d'exploitation
+ 0 notes/warning/error

### Les tests 
+ Githubactions : pour un contrôle standard :**usethis::use_github_action_check_standard()** -> R-CMD-check.yaml creation
https://youtu.be/K4x-uqLl_m4

+ Si les Github Actions Windows ne fctnent pas (ne trouve pas les fcts du package), alors que ça marche sur les autres OS, dans le R-CMD-check.yaml:
```{r, eval=F}
# https://github.com/privefl/minipkg/commit/50224bcf5f1fd4e30a8c15d2a10534fb247fef4b
- name: Install dependencies
        run: Rscript -e "install.packages('devtools')" -e "devtools::install(dependencies = TRUE)"
```

+ Codecov : test-coverage.yaml (https://github.com/r-lib/actions/tree/master/examples#test-coverage-workflow) (créer un "secret" pour le token sur github si le dépot est privé)
Il faut créer un compte codecov

## Debugger

+ tapper ligne par ligne dans la console la partie qui coince
+ Lorsque **Browse[1]>** s'affiche dans la console, on peut écrire des commandes utilisant l'environnement de la fonction en bug, et donc la travailler.

## Versioning
https://r-pkgs.org/release.html#release-version

**major.minor.patch.9000**

.9000 only for dvlmpt version
major, nimor, patch for released version

il peut y avoir des versions de dvlp entre released versions

For development version:
9000 +1 / commit for example. You can choose your unit

For released version: 
**patch** : just debuging, no addings

**minor** : debuging, addings, with backward compatibility (same functions and arguments names)

**major** : substantive changes, not backward compatible, affect many users

## Renommer le package
https://docs.github.com/en/repositories/creating-and-managing-repositories/renaming-a-repository
+ Renommer le dépôt Github puis
+ **$ git remote set-url origin new_url** in the shell
+ ctrl + shift + F remplacer l'ancien nom par le nouveau dans tous le package

## Installer le package
Dépot public :
```{r}
devtools::install_github("DeveloperName/PackageName", build_vignettes = TRUE)
```
Dépot privé :
Create an access token in: https://github.com/settings/tokens
```{r}
devtools::install_github("user/repo"
                         ,ref="master"
                         ,auth_token = "tokenstring" # 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
)
```

## Générer la citation du package
mettre un onglet **Date** dans le fichier DESCRIPTION, y écrire une date dans le format yyyy-mm-dd et runer **citation("nom du package")**






