# Shiny cours

## Packages
```{r}
library(shiny) # Web Application Framework for R 
library(bslib) # aesthetic, thème et feuilles de style
## bslib::bootswatch_themes() # pour voir ts les thèmes
library(shinydashboard)
## library(bs4Dash) # dashboard aussi. restart R session si on passe d'un pkg à l'autre (dont mode jour/nuit mais mal fait)
library(shinyjs) # Improve the User Experience
library(dplyr)
library(ggplot2)
library(thematic) # Aesthetic, Unified and Automatic 'Theming' of 'ggplot2', 'lattice', and 'base' R Graphics 
library(DT) # Interactive table
library(leaflet) # Interactive Web Maps
library(plotly) # Interactive Web Graphics
```

## Tips codeur 
+ à la fin d'une grosse parenthèse/accolade préciser de quoi c'est la fin
+ *#### titre partie ####* ou tirets ou égales pour faire des parties déroulantes dans le code

## Shiny:
Package gratuit dvp par Rstudio
donne à l'utilisateur une page web à consulter
Ne supporte que l'encodage *UTF-8*

ce qu'on peut y mettre :
- curseurs
- cases à cocher
- graphiques
- cartes intéractives (changer le fond)
- changer la langue
- process automatique -> vidéo
- arbres décisionnaires

R ne fait qu'1 tache à la fois donc Shiny aussi, mais il existe des moyens de palier à ça.

R -> Shiny -> Bootstrap -> HTML/CSS/JavaScript -> Navigateurs internets

1) structurer l'appli
2) créer l'interface
3) gérer les intéractions
4) enrichir l'appli
5) mise en ligne et partage de l'appli

## Structurer l'appli

1) créer un dossier ac le nom de l'appli
2) 2 fichiers : *ui.R* et *server.R* enregistrés en *UTF-8*

*ui.R* : dont fct *fluidPage()* (mise en forme de l'interface)
*server.R* : dont fct *server <- function(input, output, session)*
*global.R* (optionnel, même dossier) : chargement de variables dans envrment global de l'utilisateur
Il est possible de mettre ces 3 codes dans un même fichier.

Lancement de l'appli : bouton "Run App" ou shiny::runApp ("dossierdes2fichiers")
Appuyer sur STOP qd fini

## Créer l'interface

*ui.R* et sa fct créent l'interface graphique
Le code R dans ui est converti en HTML (on peut aussi mettre du HTML dans ui (HTML()))

sous-dossier *www* avec (non aacessibles sous code, uniqueùment sous ap):
- *image.png*
- *style.css*
- *script.js*

Formater du texte (fcts inspirée du HTML) à mettre dans *fluidPage()*:
*p()* : paragraphe
*h1~h6()* : 1er niv d'en-tête à 6ème niv
*a(href =, target = "_blank)* : lien hypertexte, target = "_blank permet d'ouvrir dans un nouvel onglet
*br()* : retour à la ligne
*code()* : Police code
*strong()* : gras
*em()* : italique
*img(src = image dans www)* : insérer une image

*,* à la fin de chaque ligne dans ces fonction (sépare les args)

clic droit sur la page web pour en voir le code de mise ne forme en html.

### Mise en page
- Page 
- titlePanel (titre)
- Layout
- side bar panel
- main panel
- tapPanel1,2,3

Mettre des onglets : *tabsetPanel()* : conteneur
  dedans 1er onglet : *tabpanel(),*
  2ème onglet : *tabpanel(),* etc
  
Page barre latérale et panneau principal, 1/3-2/3 : *sidebarLayout()* (conteneur)

### INPUTS & OUPUTS

Répertoriés ici: https://shiny.rstudio.com/gallery/widget-gallery.html
Dans ui :

INPUT
+ actionButton : bouton
+ actionLink : bouton
+ checkboxInput : entrée numérique
+ checkboxGroupInput : groupes de cases à cocher
+ dateInput : date avec propositions
+ dateRangeInput : période

OUTPUT
+ plotOutput : graphique
+ imageOutput : image
+ tableOutput : print tableau
+ dataTable : tableau optimisé (interactif: affichage et recherche)
+ text
+ verbatim : format console R
+ html/uiOutput : ui dynamique (faire apparaitre des choses au départ caché)


## Gérer les intéractions

Sur ui:
un identifiant (*inputId =*) unique par input/output et parlant
label, choices seront visibles sur l'app
selected : valeur selectionnée par dédaut 

Sur server.R :
*output$idouput <- renderText(){input$idinput}*
c'est l'objet calulé à la dernière ligne qui est utilisé pour mettre à jour l'outpout

1 fct/output même pour un même input

on peut mettre un print avant la der ligne de code pour afficher le rslt dans console

un input répétitif peut être mis sous forme de fct et mis soit dans servers soit dans global.

Réaction réactive : la fct *reactive* permet de ne pas recalculer même input à chaque output (comme un cache) (diapo 46)

Chaine de réactivité :
Reactive value -> Reactive expression -> Rendu & output ou Observer

input = reactive value + élmt graphique (cases, surseur etc)

Reactive value avec *reactiveValues(result = NULL)* (voir server de calculatrice)

Reactive expression = calcul lourd, extract données, mise en cache pour plsrs render/oberver.

Rendu & output = mise à j d'un output avec un nouvel objet.
*Observer* =  gestion fine de l'interface : gestion d'evnment (click bouton), gestion de proxy.

Une expression réactive peut en observer une autre expression réactive (propagation)


Fonctions :
*reactiveValues*
*reactive*
*eventReactive* : réagit à un évenemnt mis en 1er argument
*observe*
*observeEvent*
*isolate* pour ne pas appliquer un code sans l'activation d'un code précédent (voir server calculatrice).
*invalidateLater* : ré-exécution d'un observateur/render/expr rel après un certain laps de temps
*debounce/throttle*



## Enrichir l'appli
### Leaflet
cartographie (représentation spatiale) dynamique 
Utilise le pipe

1) choisir le fond de carte
voir code diapo
~devant les vars de data

2) Définir le zoom initial
voir code diapo

3) ajouter des points spécifiques (markers)
voir code diapo

4) personaliser les points (description des markers)
voir code diapo

5) Ajouter des formes
rayon en mètres
voir code diapo

6) Ajouter une légende
voir code diapo

7) Ajouter une échelle et la possibilité de faire des mesures
voir code diapo

Après un render pour initialiser, un *proxy*, encapsulé dans un *observe*, pour ne pas recalculer le fond de carte à chaque modif.
L'objet à mettre à  a préalablement été construit dans un render

Des proxy existent pour leaflet, DT, plotly


### Charger/enregistrer des fichiers
Il faut mettre une limite max de gigas pour protéger le serveur.

#### Charger
Fichiers fournis par l'utilisateur : input

Dans ui :
*fileInput(inputId = "fiMyFiles", multiple = TRUE,...)*

Dans server : diapo p54

package shinyFiles pour fichiers lourds

#### Enregistrer
Fichiers transmis à l'utilisateur : output

Dans ui :
*downloadButton(outputId = "myReport",...)*

Dans server : diapo p54


### Shinydashboard

permet de personnalisr la partie ui (rien ne change dans la partie server)

Barre de navigation à gauche et une page principale pour les figures

3 parties : header, sidebar, body

```{r}

```
+ Dans le body, différentes boites (box) pour les différentes sorties
+ On peut ajouter des onglets dans la sidebar, liée à la partie body
+ Menu avec messages, notif, taches en haut à droite
+ InfoBox, ValueBox (valeurs numériques d'intérets)
+ Personnalisation box (rétractable, )

la hauteur s'adapte au contenu

## Autres packages 
+ shinyjs : visibilité d'élmt, activité d'élmt, attributs d'éléments (couleur selon la class), code javascript
*shinyjs::hidden* : cacher un bouton

+ shinyWidgets : bouton switch, sliderText

+ shinyalert : création de boite de messages personnalisée

+ shinyhelper : ajouter de l'aide à une appli (description)

+ plotly : graphiques ggplot2 intéractifs

+ shinysccloaders : spinner (truc qui tourne) pendant le calcul

+ shinyFeeback ou shinyvalidate : avertissement, erreur sur les valeurs saisies


+ Tableau éditable : excelR, DataEditR, shiny-matrix

+ Crosstalk : sélection commune et synchronysée entre plsrs outputs (pour plotly, leaflet, DT)

+ ShinyMobile : plus adaptée à une interface téléphone, ressemble plus à une appli

## Mise en ligne et partage de l'appli

### En local : c'est mieux, plus rapide car outils de calcul et on y est seul
à travers un package, on peut lancer son appli avec le Addins dans Rstudio

ou juste dépot pour l'appli sur github

+ Application Windows sans ouvrir Rstudio, avec un R-portable (lourd)

### A distance
plsrs utilisateurs sur 1 serveur R/Shiny
ShinyProxy : 1 R pour chaque utilisateur

Hébergement dédié (Shinyapps.io) : offre gratuite avec des limitations


## Module

-> Répéter des outputs pour différents onglets 

+ dans ui : création des onglets avec des données spécifiques
+ dans server : callModule()
+ Code du module dans dossier R (pas de sous-dossier), qu'il faudra sourcer
  - fct avec code pour ui : création d'ID unique avec shiny::ns()
  - fct avec code pour server


## Autres sources cours

mastering shiny

