# Inla-Inlabru statistiques bayésiennes spatialisées

Formateur : julien.papaix@inrae.fr, Thomas Opitz

## Install INLA R package

https://www.r-inla.org/download-install
```{r, INLA package, eval = F}
install.packages("INLA", repos = c(getOption("repos"), INLA="https://inla.r-inla-download.org/R/stable"), dep=TRUE)
```

## Other packages
```{r, eval = F}
install.packages(c('inlabru', 'raster', 'tidyverse', 'sf', 'ggplot2', 'ggpolypath', 'rgeos', 'viridis'))

```

## Load packages
```{r}
library(INLA);library(inlabru);
library(raster);library(tidyverse);library(sf)
library(ggplot2);library(ggpolypath);library(rgeos);library(viridis)

```

# Cours

Les grands domaines des stats spatiales :   
- données continues irrélulièrement espacées (géostatistiques)
- Données sur lattice (pas positions exactes, mais connaissances des relations de voisinages, mesures des corrélations)
- processus ponctuels : présences seules dans l'espace et dans le temps

* Données géostatistiques :  
ex : variables environnmentales

* Données sur réseaux :  
ex : données de pop, épidémio

* Processus ponctuels ou d'objets :  
 ex : reapartition d'sp, cas de maladie
 
Spécificités/difficultés :  
 - données non-indépendantes
 -  pas de realation d'ordre
 - vraissemblance adaptée ?
 
 Géostatistique classique :  
 - échantillonage : données suffisantes 
 - analyse structurale ou variographique
 - interpolation
 - modélisation
 
 Champs aléatoires :  
 - décrire la var spat
 - interpoler (cartographier)
 - evaluer l'erreur d'interpolation
 
 Modèle :
 un champ aléatoire Z(x) ou ....  
 
 **Stationnarité** : loi invariante par translation : si la distance est la meme la loi est la meme  
 dépend uniquement de la distance  
 
 **Ergodicité** : inférer les paramètres (moments)
 amats indépendants  
 
 h : la distance  
 
 **covariance** : décrit la structuration et les corrélations spatialess  
 
 **Effet aléatoire pur** : bruit blanc spatial non corrélé dans l'espace
 Modèle de covariance exponentiel : changement abrupte de valeur  
 
 **Portée** : point à partir duquel la corrélation est nulle -> portée faible = petits amats  
 
 Modèle de covariance gaussien : plus lisse que l'exponentiel, moins brutal  
 
 Modèle de covariance gaussien avec effet pépite : ajout de variabilité locale (bruit)  
 
## Approche bayésienne 
 

**Vraissembance** : adéquation entre la distribution observée et une loi de proba supposée. La distribution des données sachant les paramètres.  

le paramètre inconnu theta est une var aléatoire au meme titre que les observations  

 Outis :  
 INLA (Integrated Nested Laplace Approximations)  
 
 **Modèle hiérarchique** : différentes couches :  
 - processus d'observation (facon dont j'observe les données (ex: comptage = Poisson))
 - processus biologique (description du processus)
 - paramètres
 - Hyper-paramètres (qui determinent la distribution des paramètres)  
 
 
Ajouter du spatial :  
prendre un effet aléatoire *ai* (résiduel, non expliqué par les covariables qui ne sera plus indépendants et leur corrélation dépend de leur distance dans l'espace. suit une loi normale multivariée.
ce *a* permet de prendre en considaration ce qu'on n'explique pas avec les covariables en raison de covariables inconnues ou de dynamique de pop (colonisation)
-> effets aléatoires spatiaux, "modèles mixtes"
-> Variabilité spatiale résiduelle

L'effet de pépite pourra être dispaché et expliqué par des effets fixes espèces ou autre.  


On peut coupler plusieurs jeux d'observations :
- 1 sp mais différents types d'observations
- 2 sp
- 1 sp focale ("target") + espèces de fonds ("target background")
-> régression multi-réponse, effets aléatoires partagés

Effort d'observation variable :
- données protocolées (-> présences-absences) (effort connu)
- données opportunistes (-> présence seule) (effort inconnu) :
pas de protocole d'observation, pas de design, biais d'échantillonage car effort d'échantillonage irrégulier.  
On souhaite à retrouver les chanps de l'effort de l'abondance réelle

Présence seule - Différentes granularités spatiales (de la + à la - fine):  
- coordonnées géographiques -> semis de points -> processus ponctuel
   * fonction d'intensité (lamda): nombre d'occurences
   * modèle classique : proessus de Poisson (indépendance des occurences)
   
- comptage dans des unités spatiales (dans une grille)
- Présence-absence dans les unités spatiales -> Bernoulli (1 = au moins 1 occurence) -> perte d'information

La taille de la grille va influencer la précision et la perte de l'information.  

Les processus ponctuels :
intensité (lamda(s)): nombre d'occurences moyen par unité spatiale en s.

Si on veut un champ aléatoire :
Processus de Cox : si lambda(s) est un champ aléatoire :
- variabilité stochastique pour représenter les covaraibles inconnues
Processus de Cox log-gaussien log(lamda(s)) est un champ gaussien

Modèles de régression :  
- un paramètre clé à estimer relié un prédicteur linéaire mui via une fonction de lien
mui intègre les covariables et les effets aléatoires (espace, observateur, année)
si on fait de la présence -absence on prendra le cloglog (lien complémentaire) (le lien log simple n'est pas bien adapté)


Wo : associé à l'effort d'échantillonage, intervient dans les modèles opportunistes et pas dans les modèle protocolé

Représentation des champs spatiaux :  
- dicrétisation : construction d'un vecteur gaussien, formation d'un maille à noeuds portant les valeurs
- interpolation entre ces points via des fcts de base, triangulation de l'espace (la pyramide sur le schéma)
- calculs numériques allégés via des représentations de champs gaussiens markoviens (matrices de précision creuses grace à l'approche SPDE)
Implémentation via les éléments finis (= fonctions "pyramides")

SPDE (stochastic partial differential equation) :  
-> solution approximative
-> Matrice de précision creuse Q
-> calculs matriciels rapides quand m (= le nbr de noeuds) est grand
https://becarioprecario.bitbucket.io/spde-gitbook/

Triangulation ("mesh") pour l'approche SPDE
- maillage relativement dense dans le domaine d'étude D (zone intérieure)
- possibilité d'augmenter le maillage dans les zones de forte occurence
- zone d'extension (au maillage moins fin) pour un bord extérieur de D afin d'éviter les effets de bords

L'implémentation R-INLA classique :  
- estimation des modèles bayésiens hiérarchiques basés sur les processus latent gaussiens
- un cadre adapté aux processus de Cox log-gaussiens
- utilisation des approximations de Laplace (déterministes pour calculer les lois a posteriori (effets fixes champs W, hyperpaamères))
- penalized-complexity (PC) priors pour les hyperparamètres

## inlabru
- intéret pour les études en écologie
- syntaxe plus intuive qu'INLA
- fcts pour les processus de Cox log-gaussiens
- estimations et prédictions a posteriori plus faciles à coder et plus de possibilités  

Sorties standards :
- moyenne, médiane, écarts-types, quatiles a posteriori
- ...  
- bonne intégration des objets spatiaux de type sp
- très complet pour les "présences seules" avec les processus cox log-gaussiens

Données de présence seule massives (car sciences participatives)
- biais d'échantillonage si on veut utiliser ces donées pour définir la niche des espèces.

Technique de correction : target-group background : aproximer l'effort d'éch avec les points d'un groupe cible d'sp

   
(.qmd, une extention du rmd, plus jolie pour afficher, et compatibles avec d'autres langages)

1) créer une mesh

Matérn covariance : 
LGCP :
W0 : paramètre partagé de l'effort d'échantillonage

offset : terme multiplicatif sur un effet pour montrer un effort d'échantillonage

Le spatio-temporel :
la dimension temporelle sera portée par le W, et sera à inclure dans la matrice de Matern sur le parmètre rho
un exemble en spatio-temporel avec inlabru : https://inlabru-org.github.io/inlabru/articles/web/2d_lgcp_spatiotemporal.html
 
 
 
 
 
 
 
 
